【裁判字號】    99,家聲,495
【裁判日期】    991130
【裁判案由】    變更子女姓氏
【裁判全文】
臺灣板橋地方法院民事裁定             99年度家聲字第495號
聲  請  人    徐瑩蓁
兼法定代理人  楊綵紾
關  係  人    徐尉庭
上列聲請人聲請變更子女姓氏事件，本院裁定如下：
    主    文
宣告徐瑩蓁之姓氏變更從母姓為「楊」。
聲請程序費用由聲請人負擔。
    理    由
一、按「有下列各款情形之一，法院得依父母之一方或子女之請
    求，為子女之利益，宣告變更子女之姓氏為父姓或母姓：一
    、父母離婚者。二、父母之一方或雙方死亡者。三、父母之
    一方或雙方生死不明滿三年者。四、父母之一方顯有未盡保
    護或教養義務之情事者。」，民法第1059條第5 項定有明文
    。
二、本件聲請意旨略以：緣聲請人徐瑩蓁之父親即關係人徐尉庭
    與聲請人楊綵紾於民國94年12月1 日離婚，約定聲請人徐瑩
    蓁由母行使親權，嗣後父親徐尉庭未曾探視視聲請人徐瑩蓁
    ，期間僅曾支付2 期生活扶養費用。聲請人徐瑩蓁之成長過
    程，關係人從未參與，僅有母親陪伴，從未有過父親的關懷
    ，飽受同學詢問父親之事等等，皆身心備受煎苦，在自我決
    定之意志下，故為子女之利益，爰提起本件聲請准為變更為
    母姓等語。
三、經查，聲請人所主張之上開事實，業據提出離婚協議書乙份
    ，雙方最新戶籍謄本及徐尉庭僅匯2 次扶養費之存摺影本乙
    份為證，並據聲請人徐瑩蓁於本院審理時到庭陳稱：「同學
    常常會問為何我姓徐所以很討厭，而且我從小爸爸就沒有照
    顧我，爸爸在我二、三歲以後就失蹤了，我就沒有見過他了
    ，他只有支付過二次生活費，是在父母離婚那時候支付的，
    我平常都是跟媽媽生活，也都跟媽媽的親戚往來，爸爸那邊
    的親戚都沒有往來，也沒有人會關心我，我對『徐』這個姓
    氏沒有認同感，所以我想跟媽媽姓。」等語，暨據聲請人即
    徐瑩蓁之母楊綵紾到庭表示：「因為每次女兒都問我為何姓
    徐，為何我要嫁給他爸爸，小孩現在是由我監護，前夫都沒
    有照顧小孩，一通電話都沒有。」等語明確（以上參見本院
    99年11月29日非訟事件筆錄）。查姓氏屬姓名權而為人格權
    之一部分，具有社會人格之可辨識性，除與身分安定及交易
    安全有關外，尚有家族制度之表徵，因此始賦予父母選擇權
    ，惟因應情勢變更，為子女之利益，父母之一方或子女自得
    請求法院宣告變更子女之姓氏為父姓或母姓。職此，本院審
    酌上情，認聲請人徐瑩蓁之生父母業已離婚，聲請人徐瑩蓁
    之父親未提供聲請人生活上協助及支付聲請人扶養費，亦未
    曾探視子女，聲請人徐瑩蓁與父姓家族無任何社會生活聯結
    ，對「徐」姓並無身分認同感，聲請人徐瑩蓁均跟隨母親共
    同生活並親近其家族，為使其融入母親「楊」姓家族之生活
    ，可認變更現有姓氏而從母姓對聲請人徐瑩蓁較為有利。是
    聲請人本件請求，經核並無不合，依法應予准許，爰裁定如
    主文所示。
四、依非訟事件法第21條第2項、民事訴訟法第78條，裁定如主
    文。
中    華    民    國    99    年    11    月    30    日
                      家事法庭  法  官  邱景芬
以上正本係照原本作成。
如對本裁定抗告，須於裁定送達後10日之不變期間內，向本院提
出抗告狀，並繳納抗告費新臺幣1,000元
中    華    民    國    99    年    11    月    30    日
                                書記官  高小婷

司法院資訊處製作；財團法人民間司法改革基金會備份。
